臺灣彰化地方法院刑事判決　　　　　　　96年度易字第1260號
公　訴　人　臺灣彰化地方法院檢察署檢察官
被　　　告　甲○○原名黃國桓.
上列被告因違反毒品危害防制條例案件，經檢察官提起公訴（九
十六年度毒偵字第三三二七號），本院判決如下：
    主  文
甲○○施用第二級毒品，處有期徒刑壹年貳月，扣案含甲基安非
他命之中藥粉壹罐（驗餘重量柒貳點壹玖公克）沒收銷燬之。
    事　實
一、甲○○前因於民國九十二年六月十三日或其前四日內之某時
    施用第二級毒品之案件，經本院以九十二年度易字第一四二
    三號判處有期徒刑三月確定；因施用第一級毒品案件，經本
    院以九十三年度訴字第八六八號判處有期徒刑八月，復經臺
    灣高等法院臺中分院以九十四年度上訴字第三五四號駁回上
    訴而確定，因施用第二級毒品案件，經本院以九十三年度易
    字第七八七號判處有期徒刑五月確定，上開二案再經臺灣高
    等法院臺中分院以九十四年度聲字第三二一號裁定合併定其
    應執行刑為有期徒刑一年確定；又因施用第二級毒品案件，
    經本院九十四年度易字第二四三號判處有期徒刑七月確定，
    因施用第一級毒品案件，經本院九十四年度訴字第六二三號
    判處有期徒刑十月確定；上開四案嗣經送監接續執行，於九
    十五年十一月二十一日因縮短刑期假釋出監付保護管束，應
    至九十六年六月二十七日始縮刑期滿（不構成累犯）。另因
    施用毒品案件，經本院以八十七年度毒聲字第二一三三號裁
    定送強制戒治，嗣經戒治所評定合格，認無繼續戒治之必要
    ，由本院以八十八年度毒聲字第二五五二號裁定停止戒治，
    所餘戒治期間付保護管束，後經本院以八十八年度毒聲字第
    四一五○號裁定撤銷停止戒治，令入戒治處所繼續施以強制
    戒治，並於八十九年三月二十四日執行完畢。復因首揭施用
    毒品案件，經本院以九十二年度毒聲字第二三七一號裁定送
    強制戒治，於九十三年一月九日因毒品危害防制條例修正施
    行，而毋庸執行。詎甲○○仍不知悔改，復於假釋期間內之
    九十六年六月十四日晚上某時許，在其位於彰化縣大村鄉新
    興村港後巷六號住處內，以口服摻有第二級毒品甲基安非他
    命之中藥粉之方式，施用第二級毒品甲基安非他命一次。嗣
    於九十六年六月十五日，經臺灣彰化地方法院檢察署觀護人
    通知到署，並由該署採尿員採集其尿液送驗，結果呈甲基安
    非他命陽性反應，並經其提出而扣得含第二級毒品甲基安非
    他命之中藥粉一罐（驗餘重量七二點一九公克），始悉上情
    。
二、案經臺灣彰化地方法院檢察署觀護人簽由臺灣彰化地方法院
    檢察署檢察官偵查起訴。
    理  由
一、按被告以外之人於審判外之言詞或書面陳述，除法律有規定
    者外，不得作為證據。除顯有不可信之情況外，從事業務之
    人於業務上或通常業務過程所須製作之紀錄文書、證明文書
    ，亦得為證據。刑事訴訟法第一百五十九條第一項、第一百
    五十九條之四第二款分別定有明文。經查，中山醫學大學附
    設醫院檢驗科藥物檢測中心尿液檢驗報告，係負責檢驗濫用
    藥物尿液之中山醫學大學附設醫院檢驗科藥物檢測中心人員
    ，依其檢驗結果所製作之紀錄文書，雖屬被告以外之人於審
    判外之書面陳述，然因係屬從事科學檢驗業務之人於業務上
    所製作之紀錄文書，且無顯不可信之情況，依刑事訴訟法第
    一百五十九條之四第二款之規定，自得採為認定
    本件犯罪事實所憑之證據。
二、訊據被告甲○○固坦承確於上開時、地，服用摻有第二級毒
    品甲基安非他命之中藥粉之事實，然矢口否認有何施用第二
    級毒品甲基安非他命之犯行，辯稱：伊只是服用中藥粉，沒
    有施用甲基安非他命云云。然查：
  (一)被告於九十六年六月十五日，經臺灣彰化地方法院檢察署觀
    護人通知到署，並由該署採尿員採集其尿液送驗，由中山醫
    學大學附設醫院檢驗科藥物檢測中心以免疫酵素分析法（Ｅ
    ＭＩＴ）進行初步篩檢後，再以氣相層析質譜儀法（ＧＣ／
    ＭＳ）進行確認複驗，結果呈甲基安非他命陽性反應，此有
    臺灣彰化地方法院檢察署受保護管束人尿液檢體監管紀錄表
    （偵卷第五頁）、中山醫學大學附設醫院檢驗科藥物檢測中
    心檢驗報告（偵卷第六頁）各一紙在卷可稽。按氣相層析質
    譜儀法乃目前就藥物篩檢結果必須進一步確認時所最常採用
    之確認方法，在良好的操作條件下，以氣相層析質譜儀作藥
    物及其代謝物之定性及定量分析，幾乎不會有偽陽性反應產
    生，而中山醫學大學附設醫院檢驗科藥物檢測中心以氣相層
    析質譜儀法檢測之最低可定量濃度（ＬＯＱ），安非他命為
    四○ｎｇ／ｍｌ、甲基安非他命為八○ｎｇ／ｍｌ，亦即檢
    出濃度若大於該數值，便能確認尿液中確實存在此項毒品，
    且甲基安非他命在體內經由代謝會轉變成安非他命，一部分
    會以原形排出，故正常情況下如服用甲基安非他命，尿液中
    應同時可檢驗出甲基安非他命及安非他命，如僅服用安非他
    命，則僅能檢驗出安非他命，尿液中並不會檢驗出有甲基安
    非他命；本件被告之尿液經該中心以氣相層析質譜儀法複驗
    確認之結果，其尿液中之安非他命濃度為二二七ｎｇ／ｍｌ
    、甲基安非他命濃度為一一二二ｎｇ／ｍｌ，均高於該中心
    按最低可定量濃度即四○ｎｇ／ｍｌ、八○ｎｇ／ｍｌ所訂
    定之閾值，足認被告之尿液中確有安非他命、甲基安非他命
    。另參以文獻記載，甲基安非他命經施用後約百分之七十於
    二十四小時內自尿液中排出，約百分之九十於九十六小時內
    自尿中排出，故尿液中可檢測出甲基安非他命陽性反應，其
    最長之時間不會超過九十六小時等情，則被告於九十六年六
    月十五採尿前九十六小時內某時，確有施用第二級毒品甲基
    安非他命一次之犯行，應堪認定。
  (二)被告雖辯稱：伊只是服用中藥粉，沒有施用甲基安非他命云
    云。又扣案之中藥粉一包，經本院送行政院衛生署管制藥品
    管理局鑑驗結果，確含有甲基安非他命成分，送驗重量含塑
    膠罐及封籤七二點三○公克、驗餘重量含塑膠罐及封籤七二
    點一九公克，此有該局管檢字第○九六○○○九九七七號鑑
    定書一紙（本院卷第三二頁）在卷可稽。然被告前於九十六
    年二月五日經臺灣彰化地方法院檢察署觀護人通知到署，並
    採集其尿液送驗，結果呈甲基安非他命陽性反應，因被告否
    認有施用第二級毒品甲基安非他命，並辯稱伊係服用在大村
    夜市購買之中藥粉等語，經臺灣彰化地方法院檢察署檢察官
    將被告於該案所提出之中藥粉一包，送行政院衛生署管制藥
    品管理局鑑驗結果，確含有甲基安非他命成分，該署檢察官
    即以被告係誤用摻有第二級毒品甲基安非他命之中藥粉為由
    ，於九十六年五月八日以九十六年度毒偵字第一○九二號為
    不起訴處分確定，此經本院調取上開卷宗，核閱無訛；再者
    ，被告於本院審理時亦自承：「該中藥粉與九十六年度毒偵
    字第一○九二號案件當時查扣的中藥粉是相同的，該中藥粉
    是我在大村鄉的夜市購買的。」「（是否在前一次不起訴處
    分後，就知道該中藥粉含有甲基安非他命的成份？）是的。
    」等語（本院卷第四五、四六頁），足徵被告於九十六年六
    月十四日服用扣案之中藥粉前，早已知悉該中藥粉內摻有第
    二級毒品甲基安非他命甚明，被告既知悉扣案之中藥粉內摻
    有第二級毒品甲基安非他命，仍再次服用該中藥粉，則被告
    確有施用第二級毒品甲基安非他命之故意，即堪認定；被告
    上開抗辯，顯無可採。
  (三)另按毒品危害防制條例於九十二年七月九日修正公布，自九
    十三年一月九日施行，其中第二十條、第二十三條將施用毒
    品之刑事處遇程序，區分為「初犯」及「五年內再犯」、「
    五年後再犯」。依其立法理由之說明：「初犯」，經觀察、
    勒戒或強制戒治後，應為不起訴處分或不付審理之裁定；經
    觀察、勒戒或強制戒治執行完畢釋放後，「五年內再犯」者
    ，因其再犯率甚高，原實施之觀察、勒戒及強制戒治既已無
    法收其實效，爰依法追訴或裁定交付審理。至於經觀察、勒
    戒或強制戒治執行完畢釋放後，「五年後再犯」者，前所實
    施之觀察、勒戒或強制戒治已足以遮斷其施用毒品之毒癮，
    為期自新及協助其斷除毒癮，仍適用「初犯」規定，先經觀
    察、勒戒或強制戒治之程序。從而依修正後之規定，僅限於
    「初犯」及「五年後再犯」二種情形，始應先經觀察、勒戒
    或強制戒治程序。倘被告於五年內已再犯，經依法追訴處罰
    ，縱其第三次（或第三次以上）再度施用毒品之時間，在初
    犯經觀察、勒戒或強制戒治執行完畢釋放五年以後，已不合
    於「五年後再犯」之規定，且因已於「五年內再犯」，顯見
    其再犯率甚高，原實施觀察、勒戒或強制戒治，已無法收其
    實效，即應依該條例第十條處罰（最高法院九十五年度第七
    次刑事庭會議決議第二點參照）。被告前因施用毒品案件，
    經本院以八十七年度毒聲字第二一三三號裁定送強制戒治，
    嗣經戒治所評定合格，認無繼續戒治之必要，由本院以八十
    八年度毒聲字第二五五二號裁定停止戒治，所餘戒治期間付
    保護管束，後經本院以八十八年度毒聲字第四一五○號裁定
    撤銷停止戒治，令入戒治處所繼續施以強制戒治，並於八十
    九年三月二十四日執行完畢，又於五年內之九十二年六月十
    三日或其前四日內之某時施用第二級毒品，經本院九十二年
    度易字第一四二三號判處有期徒刑三月確定，有臺灣彰化地
    方法院檢察署刑案資料查註紀錄表及臺灣高等法院被告前案
    紀錄表各一份在卷可考，則其再犯本件施用第二級毒品犯行
    ，按諸前揭說明，自無毒品危害防制條例第二十條第三項規
    定之適用，而應按同條例第二十三條第二項規定，依法論科
    。本件事證明確，被告施用第二級毒品甲基安非他命之犯行
    ，應堪認定。
三、核被告所為，係犯毒品危害防制條例第十條第二項之施用第
    二級毒品罪。被告為施用第二級毒品，而持有該級毒品，其
    持有之低度行為，應為施用之高度行為所吸收，不另論罪。
    爰審酌被告曾因施用毒品經送觀察、勒戒、強制戒治後，仍
    未能戒斷，再犯本案之罪，顯然未能善體國家設置觀察、勒
    戒、強制戒治機構，協助毒品施用者戒除毒癮之良法美意，
    且前因施用第二級毒品案件，經本院以九十二年度易字第一
    四二三號判處有期徒刑三月確定，因施用第一級毒品案件，
    經本院以九十三年度訴字第八六八號判處有期徒刑八月，復
    經臺灣高等法院臺中分院以九十四年度上訴字第三五四號駁
    回上訴而確定，因施用第二級毒品案件，經本院以九十三年
    度易字第七八七號判處有期徒刑五月確定，上開二案再經臺
    灣高等法院臺中分院以九十四年度聲字第三二一號裁定合併
    定其應執行刑為有期徒刑一年確定，又因施用第二級毒品案
    件，經本院九十四年度易字第二四三號判處有期徒刑七月確
    定，因施用第一級毒品案件，經本院九十四年度訴字第六二
    三號判處有期徒刑十月確定，上開四案嗣經送監接續執行，
    於九十五年十一月二十一日因縮短刑期假釋出監付保護管束
    ，應至九十六年六月二十七日始縮刑期滿，此有臺灣彰化地
    方法院檢察署刑案資料查註紀錄表及臺灣高等法院被告前案
    紀錄表各一份在卷可考，雖不構成累犯，然其於假釋期間，
    竟猶再次施用毒品，顯不知悔改，及其犯罪之動機、目的、
    所生危害，暨犯罪後未能坦承犯行等一切情狀，量處如主文
    所示之刑。扣案含甲基安非他命之中藥粉一罐（驗餘重量七
    二點一九公克），為毒品危害防制條例第二條第二項第二款
    所稱之第二級毒品，應依同條例第十八條第一項前段之規定
    ，沒收銷燬之。
據上論斷，應依刑事訴訟法第二百九十九條第一項前段，毒品危
害防制條例第十條第二項、第十八條第一項前段，判決如主文。
本案經檢察官蔡曉崙到庭執行職務。
中　　華　　民　　國　　96　　年　　12　　月　　31　　日
　                    　 刑事第六庭   法  官  鄭舜元
以上正本證明與原本無異。
如不服本判決，應於判決送達後10日內，向本院提出上訴書狀，
上訴書狀應「敘述具體上訴理由」，並按他造當事人之人數附繕
本。「切勿逕送上級法院」。
告訴人或被害人對於判決如有不服具備理由請求檢察官上訴者，
其上訴期間之計算係以檢察官收受判決正本之日期為準。
中　　華　　民　　國　　97　　年　　1 　　月　　2 　　日
                                  書記官  呂雅惠
附錄：論罪科刑法條：
毒品危害防制條例第10條
施用第一級毒品者，處 6 月以上 5 年以下有期徒刑。
施用第二級毒品者，處 3 年以下有期徒刑。
